臺灣臺北地方法院民事判決　　　　　　　 98年度訴字第874號
原　　　告　吳侯堉
訴訟代理人　屠啟文律師
複　代理人　陳繼民律師
被　　　告　凱祺建設股份有限公司
法定代理人　邱明宏
訴訟代理人　林雯澤律師
上列當事人間損害賠償等事件，本院於民國100年5月4日言詞辯
論終結，判決如下：
    主  文
原告之訴及假執行之聲請均駁回。
訴訟費用由原告負擔。
    事實及理由
壹、原告起訴主張：
一、原告於民國96年7月間至被告所預售之JOJO紐約飯店寓所接
    待會館參觀時，被告之銷售人員不但極力推介該建案，並以
    廣告手冊標榜該建案將採取飯店式管理，內容包括「VIP會
    館之智慧型節能系統─VIP會館內之游泳池、三溫暖、露天S
    PA、健身房、洗衣房、高爾夫電腦模擬練習室、空中花園、
    空中KTV、空中旋轉餐廳…等，均採飯店式讀卡門鎖即都會
    一卡通，有效管理VIP會館所有空間的使用」、「擁有約200
    坪三樓CLUB MED主題休閒會館‧享受陽光空氣水的親密觸感
    」、「露天海灣養生SPA─露天的海灣造型SPA區、工學躺椅
    式衝擊氣泡區、日光浴場、熱帶風情吧台區…享受養生情趣
    不必開車遠赴他方，家就有最貼心無微不至的SPA場域」、
    「國際標準無邊際四季泳池─四季游泳池，還有檜木蒸汽烤
    箱、水柱按摩沖擊區」等項目；而廣告手冊所繪「三樓全區
    配置參考圖」則明確標示游泳池及SPA區之相關位置，並於
    該手冊末頁強調「紐約飯店式寓所新創見，JOJO耀眼走進大
    直…紐約時尚CLUB MED泳池SPA會館─露天海灣造型SPA‧國
    際標準四季游泳池」等情。原告因信任被告所預售之JOJO紐
    約飯店寓所是擁有游泳池等公共設施之高級公寓大廈，如購
    買該建案房屋，不僅可自住享受高級休閒生活，日後房屋亦
    有極大的增值空間，故於96年7月27日以新台幣（下同）851
    萬元之價格向原告訂購門牌號碼為臺北市內湖區○○○路69
    巷57號10樓之1、10樓之2預售屋二戶，再於97年2月25日以6
    10萬元之價格向訴外人謝玉玲（同為預售屋購買人）買受門
    牌號碼為臺北市內湖區○○○路69巷57號9樓之9房屋一戶，
    並於付訖價金後取得上開三戶房屋（下稱系爭房屋）之所有
    權；但就廣告手冊所標示之游泳池、三溫暖、露天SPA等重
    要公共設施，被告竟未能完成興建並點交予管理委員會以供
    包括原告在內之JOJO紐約飯店寓所住戶使用。
二、按消費者保護法第22條係為保護消費者而課企業經營者以特
    別之義務，不因廣告內容是否列入契約而異，否則即無從確
    保廣告內容之真實，有最高法院93年度台上字第2103號判決
    可參。預售屋之購買人與建商訂定買賣契約時，既無何成品
    可供檢視，只能信賴建商之廣告，建商以廣告內容誘發客戶
    預購房屋之動機，且以廣告內容與購屋人洽談該屋之性質，
    廣告之說明及樣品屋示範應成為契約內容之一部。且行政院
    消費者保護委員會通過公布之預售屋買賣定型化契約應記載
    及不得記載事項亦規範不得約定廣告僅供參考。則被告於售
    屋廣告手冊上明確標示JOJO紐約飯店寓所將設置游泳池、SP
    A會館等高級休閒設施，並對外加以宣傳，該廣告自應作為
    兩造所簽訂房屋及土地預售買賣契約書（下稱系爭契約書）
    內容之一部分。然而，被告所售之系爭房屋卻未有廣告所稱
    之公共設施，依通常交易觀念，可認為其應具備之價值、效
    用或品質並不具備，而有物之瑕疵，造成原告以高單價購得
    之系爭房屋（系爭10樓之1、10樓之2房屋：總價851萬元
    25.44坪＝每坪33萬4,516元。系爭9樓之9房屋：總價610萬
    元16.06坪＝每坪37萬9,826元）每坪至少減損1萬5千元之
    價值，依民法第354條第1項、第359條之規定，原告自得於
    系爭房屋價值減損之範圍內，向被告請求減少買賣價金62萬
    2,500元【1萬5仟元（25.44坪＋16.06坪）＝62萬2,500元
    】。又原告向被告請求減少買賣價金62萬2,500元後，被告
    受領減價部分買賣價金之法律上原因已不復存在，依不當得
    利之法律關係，被告應返還62萬2,500元及按法定利率計算
    之利息。另外，被告雖曾增建其所標榜之游泳池等設施，惟
    因該等設施之增建涉及變更機車停車空間，嗣遭臺北市政府
    都市發展局勒令回復原狀，顯見被告之不完全給付已無補正
    之可能，故依民法第226條規定，被告亦應賠償原告系爭房
    屋價值減少62萬2,500元之損害等語。並聲明：(一)被告應給
    付原告62萬2,500元及自起訴狀繕本送達翌日（即97年10月
    25日）起至清償日止，按年息百分之5計算之利息；(二)願供
    擔保，請准宣告假執行。
貳、被告抗辯：
    觀之兩造間簽訂之系爭契約書第22條第11項約定：「地下壹
    樓原規劃供住戶使用之防空避難室及停車空間（含地下壹樓
    汽車停車位及全部機車位）與樓原規劃供管理委員會使用
    空間、機房、陽台與各層梯廳及屋頂突出物等區域，為提升
    管理品質，全體區分所有權人同意於取得使用執照後委由乙
    方（即被告）代覓設計師負責整體裝潢設計，其施工費用由
    乙方負責，甲方（即原告）已充分認知已購房地總價未含此
    項費用，此項設施係由乙方贈送，甲方也充分了解如與建築
    相關規定不符時，與乙方無涉，甲方日後不得有任何主張與
    異議」、第29條第3項約定：「甲方同意授權委託乙方介紹
    之承攬人將地上樓原建照上供管委會使用空間、機房等區
    域（如附件7）與地下壹樓原建照上供公共使用之汽機車停
    車空間（如附件8）及屋突一層、二層、三層（如附件9），
    於使照取得後設計美化（如附件7-1及附件8-1及附件9-1等
    示意圖），甲方認知上開工程之二次施作與現行建築法規不
    符，如遭查報拆除由甲方自行負責，與乙方無涉，甲方不得
    再主張任何權益」等內容，可見被告所提供之給付與債之本
    旨相符，原告之請求並無理由。退步言之，本件委託臺北市
    建築師公會就公共設施現況與原銷售合約內容不符之項目，
    鑑定系爭房屋每坪因此減少之價值，雖經臺北市建築師公會
    於99年9月5日以（十五）鑑字第0946號損害賠償事件鑑定報
    告書，鑑定結果確認銷售合約內容不符如鑑定費用估算表為
    271萬5,840元。但本件委託臺北市建築師公會就未施作部分
    現況所增加之價值予以鑑定，亦經臺北市建築師公會於100
    年4月15日以（十五）鑑字第0697號損害賠償事件補充鑑定
    報告書，就未施作部分現況所增加之價值其鑑定結果費用為
    2,520萬元，足見JOJO紐約飯店寓所未施作部分，依現況並
    未造成原告任何損害等語資為抗辯。並聲明：(一)原告之訴及
    其假執行之聲請均駁回；(二)如受不利判決，願供擔保請准宣
    告免為假執行。
、兩造不爭執之事項：
一、兩造於96年7月27日簽訂房屋及土地預售買賣契約書，約定
    原告以買賣總價款851萬元（房屋價款255萬3仟元、房屋土
    地價款595萬7仟元）向被告買受JOJO紐約飯店寓所社區內，
    門牌號碼為臺北市內湖區○○○路69巷57號10樓之1、10樓
    之2預售屋二戶。嗣原告於付訖價金（包括辦理完成各項貸
    款手續，繳清各項稅費，預立各項取款或委託撥付文件，並
    開立與原預定貸款同額之禁止背書轉讓商業本票予被告）後
    ，被告亦已依約於使用執照領取完成後辦理所有權移轉登記
    予原告，並於完成自來水、電力、電信時，通知原告進行交
    屋（不含社區休閒社區及公共設施）手續，有房屋及土地預
    售買賣契約書、土地及建物第二類謄本在卷可稽（見本院卷
    第16-37、45-51頁）。
二、原告於97年2月25日與謝玉玲簽訂房地買賣契約書，約定原
    告以買賣總價款610萬元向謝玉玲買受JOJO紐約飯店寓所社
    區內，門牌號碼為臺北市內湖區○○○路69巷57號9樓之9房
    屋一戶。原告於契約成立同時先支付價款100萬元，由謝玉
    玲親收無誤，俟謝玉玲將上開房屋過戶至原告名義，原告旋
    於過戶完成一週內付訖尾款510萬元，謝玉玲並同時交屋，
    有房地買賣契約書、土地及建物第二類謄本在卷可稽（見本
    院卷第39-47、52-53頁）。
肆、得心證之理由：
一、本件原告起訴主張其購買JOJO紐約飯店寓所社區內之系爭房
    屋後，發現現場興建與被告廣告手冊所標榜之公共設施內容
    不符，造成系爭房屋價值減少62萬2,500元等語。被告對於
    原告在前開時日購買系爭房屋之事實，雖無爭執，惟以前揭
    情詞置辯，是以，本件之爭點即在於：(一)被告於廣告所稱之
    公共設施是否成為買賣契約之標的，而有原告得請求減少買
    賣價金之情形？(二)原告得請求之數額若干？茲分述如下：
(一)、被告於廣告所稱之公共設施是否成為買賣契約之標的，而有
    原告得請求減少買賣價金之情形？
１、經查，被告銷售JOJO紐約飯店寓所之廣告手冊上雖繪有CLUB
    MED主題休閒會館、露天海灣養生SPA、國際標準無邊際四季
    泳池，並就VIP會館之智慧型節能系統載稱：「VIP會館內之
    游泳池、三溫暖、露天SPA…」等語（見本院卷第10-15頁）
    ，惟出賣人於廣告中所載附屬公共設施之介紹，倘消費者認
    出賣人於廣告所稱之設施與實際交屋後之情形不符，端視該
    等休閒設施是否成為買賣契約之標的，否則仍不能將之作為
    契約內容。查，依兩造簽訂之系爭契約書第22條第11項約定
    ：「地下壹樓原規劃供住戶使用之防空避難室及停車空間（
    含地下壹樓汽車停車位及全部機車位）與樓原規劃供管理
    委員會使用空間、機房、陽台與各層梯廳及屋頂突出物等區
    域，為提升管理品質，全體區分所有權人同意於取得使用執
    照後委由乙方（即被告）代覓設計師負責整體裝潢設計，其
    施工費用由乙方負責，甲方（即原告）已充分認知已購房地
    總價未含此項費用，此項設施係由乙方贈送，甲方也充分了
    解如與建築相關規定不符時，與乙方無涉，甲方日後不得有
    任何主張與異議」、第29條第3項約定：「甲方同意授權委
    託乙方介紹之承攬人將地上樓原建照上供管委會使用空間
    、機房等區域（如附件7）與地下壹樓原建照上供公共使用
    之汽機車停車空間（如附件8）及屋突一層、二層、三層（
    如附件9），於使照取得後設計美化（如附件7-1及附件8-1
    及附件9-1等示意圖），甲方認知上開工程之二次施作與現
    行建築法規不符，如遭查報拆除由甲方自行負責，與乙方無
    涉，甲方不得再主張任何權益」等內容（見本院卷第32、34
    頁），可知本件JOJO紐約飯店寓所地下壹樓原規劃供住戶使
    用之防空避難室及停車空間（含地下壹樓汽車停車位及全部
    機車位）與樓原規劃供管理委員會使用空間、機房、陽台
    與各層梯廳及屋頂突出物等區域，被告於取得使用執照後固
    有二次施作成游泳池、三溫暖、露天SPA…等公共空間之義
    務，惟若被告施作途中或施工完成後遭查報拆除，原告不得
    再有任何主張與異議。
２、職此，被告既於地下壹樓原規劃供住戶使用之防空避難室兼
    停車空間，增設隔間使用作為社區管理空間及增設部分矮牆
    、分間牆之施作途中，即遭臺北市政府都市發展局以妨礙停
    車空間使用為由，依建築法規定要求被告恢復原核准圖說之
    原狀，有臺北市政府都市發展局97年8月18日北市都建字第0
    9764053900號函附卷為憑（見本院卷第54頁）；而包括原告
    在內之JOJO紐約飯店寓所住戶就此情形於訂約時即已預見，
    並明確於97年10月4日召開第一屆第二次臨時區分所有權人
    會議時，表示一致通過游泳池不施作之決議，有JOJO紐約寓
    所第一屆第二次臨時區分所有權人會議記錄可稽（見本院卷
    第169-171頁），原告及該社區區分所有權人既決議不再施
    作游泳池，即已免除被告施作游泳池之義務，原告亦不得再
    就此為請求。再查，本院囑託臺北市建築師公會就公共設施
    現況與原銷售合約內容不符之項目，鑑定系爭房屋每坪因此
    減少之價值，經該公會鑑定結果，原銷售合約內容預定施作
    而未施作之費用合計僅271萬5,840元，但本院另囑託該公會
    就原銷售合約內容預定施作而未施作部分現況所增加之價值
    （即原應施作自助洗車區、男更衣室、游泳池、水源地、男
    、女子三溫暖，但增加汽、機車停車位）予以鑑定，其鑑定
    結果認未施作部分現況所增加之總價值達2,520萬元，有臺
    北市建築師公會99年5月11日（十五）鑑字第0946號損害賠
    償事件鑑定報告書及100年4月15日（十五）鑑字第0697號損
    害賠償事件補充鑑定報告書附卷可按（見外放卷），由是觀
    之，游泳池、三溫暖、露天SPA…等原銷售合約內容預定施
    作而未施作部分，依現況並未對原告造成任何損害，反而增
    加系爭房屋之價值，顯可易見，故原告請求減少系爭房屋之
    買賣價金，即無理由。爭點(二)即無再予審究論述之必要。
二、綜上所述，原告請求被告給付62萬2,500元及自99年10月25
    日起至清償日止，按年息5％計算之利息，為無理由，應予
    駁回。原告之訴既經駁回，其假執行之聲請，即失所依附，
    應併予駁回。
伍、本件事證已臻明確，兩造其餘攻擊防禦方法，核與本件判決
    結果無影響，無庸逐一論述，併此敘明。
陸、據上論結，本件原告之訴為無理由，依民事訴訟法第78條規
    定，判決如主文。
中    華    民    國    100   年    5     月    31    日
                  民事第四庭    法  官  楊晉佳
以上正本係照原本作成。
如對本判決上訴，須於判決送達後20日內向本院提出上訴狀。如
委任律師提起上訴者，應一併繳納上訴審裁判費。
中    華    民    國    100   年    5     月    31    日
                                書記官  蘇炫綺